【裁判字號】    95,簡上,1
【裁判日期】    950418
【裁判案由】    入出國及移民法
【裁判全文】
福建金門地方法院刑事判決              95年度簡上字第1 號
上訴人即被告  甲○○
上列上訴人因違反入出國及移民法案件，不服中華民國94年11月
30日本院金城簡易庭94年度城簡字第69號第一審判決（聲請簡易
判決處刑案號：94年度偵字第376 號），提起上訴，本院判決如
下：
    主      文
上訴駁回。
    事      實
一、甲○○前於民國（下同）91年7 月12日及同年8 月28日因滯
    納稅款，經內政部警政署入出境管理局予以限制出境，詎僅
    因欲前往大陸地區處理私人商務糾紛，明知其已受禁止出國
    處分，且明知警察或海岸巡防機關，為維護國家安全之必要
    ，對於入出境之旅客及其所攜帶之物件，均依職權實施檢查
    ，竟基於逃避檢查出國之犯意，先於92年10月間某日凌晨，
    經由真實姓名、年籍不詳之大陸籍成年男子「胡添彬」介紹
    ，以新台幣（下同）十一萬元之代價，僱用一大陸籍成年男
    子駕駛漁船搭載甲○○，逃避檢查自新竹縣南寮漁港南側岸
    際出發，而於當日上午6 時許，進入大陸地區廈門岸際而偷
    渡出境。甲○○在大陸地區一年十個月後，欲回台灣處理事
    務，遂另於94年9 月18日凌晨1 時30分許，再次透過「胡添
    彬」安排，由另名真實姓名、年籍不詳之大陸籍成年男子，
    駕駛舢舨船搭載甲○○，自大陸地區廈門岸際出發，於同日
    凌晨3 時30分許，抵達金門縣烈嶼鄉雙口岸際而逃避檢查入
    境時，為海巡人員當場查獲。
二、案經行政院海岸巡防署中部地區巡防局移送福建金門地方法
    院檢察署檢察官偵查後聲請以簡易判決處刑。
    理      由
一、上揭犯罪事實，業據被告甲○○於偵查中及本院審理時均坦
    承不諱，並有雷達航跡圖、護照及內政部警政署入出境管理
    局94年9 月22日函附卷可稽，足認被告前開自白與事實相符
    ，堪以採信。本件事證明確，被告犯行，洵堪認定。
二、核被告所為，係犯入出國及移民法第54條之受禁止出國處分
    而出國罪，及違反國家安全法第4 條第1 項規定，應依同法
    第6 條第2 項論處。查被告於92年10月間受禁止出國處分，
    逃避檢查出國之行為，係以一行為觸犯上開二罪名，為想像
    競合犯，應從一重之受禁止出國處分而出國罪論處。又被告
    再於94年9 月18日逃避檢查入境之行為，係違反國家安全法
    第6 條第2 項、第4 條第1 項之逃避檢查罪，二者構成要件
    並不相同；且先後相距一年十個月，時間並非緊接，難認係
    基於概括犯意，應予分論併罰。
三、被告另辯稱：伊出境行為是自首，應該減刑云云。經查：
（一）按對於未發覺之罪自首而受裁判者，減輕其刑，刑法第62
      條前段定有明文。又自首以對於未發覺之罪投案而受裁判
      為要件，如案已發覺，則被告縱有投案陳述自己犯罪之事
      實，亦只可謂為自白，不能認為自首（最高法院26年上字
      第484 號判例意旨參照）。
（二）查被告於94年9 月18日凌晨偷渡入境，已於凌晨2 時11分
      許，為海巡人員鎖定，並監控至雙口附近岸際上岸時，為
      海巡人員當場查獲等情，有雷達航跡圖在卷可稽，是海巡
      人員既已查獲被告逃避檢查入境犯行，自有相當理由懷疑
      被告係非法出境。
（三）嗣海巡人員於同日上午6 時許警詢時，即詢問被告於何時
      、何方式出境，堪認已就被告之非法出境行為加以偵查；
      且被告於警詢結束前，海巡人員詢問有無其他補充時，方
      陳稱：伊是要回來投案的，所以未選擇搭漁船到台灣，這
      樣可以省下旅費等語（見警卷第2 、3 頁）。但回台投案
      不必以偷渡方式為之，亦可事先以電話通知警方人員欲投
      案，是被告被逮捕後雖陳述自己犯罪事實，惟案已發覺，
      只可謂為自白，不能認為自首。
四、原審審酌被告犯罪之動機、方法、手段、所生危害、犯罪後
    坦承犯行，態度尚屬良好，及其他一切之情狀，適用刑事訴
    訟法第449 條第1 項前段、第454 條第2 項，入出國及移民
    法第54條，國家安全法第6 條第2 項，刑法第11條前段、第
    55條、第51條第5 款、第41條第1 項前段，罰金罰鍰提高標
    準條例第2 條規定，分別量處有期徒刑四月、三月，並諭知
    易科罰金之折算標準，暨定其應執行之刑及諭知易科罰金之
    折算標準。經核其認事用法，均無違誤，量刑亦稱妥適。被
    告上訴意旨稱其係基於概括犯意，應依自首規定減刑云云，
    均無理由，應予駁回。
五、據上論斷，依刑事訴訟法第455 條之1 第1 項、第3 項、第
    368 條，判決如主文。
本案經檢察官席時英到庭執行職務。
中    華    民    國    95    年    4     月    18    日
                刑事庭  審判長法  官  康樹正
                              法  官  魏玉英
                              法  官  林鈺琅
上列正本證明與原本無異。
不得上訴。
中    華    民    國    95    年    4     月    18    日
                              書記官  周怡青
附錄本案論罪科刑法條全文：
入出國及移民法第54條：
  未經許可入出國或受禁止出國處分而出國者，處三年以下有期
  徒刑、拘役或科或併科新台幣九萬元以下罰金。
國家安全法第6 條第2 項：
  無正當理由拒絕或逃避依第四條規定所實施之檢查者，處六月
  以下有期徒刑、拘役或科或併科新台幣一萬五千元以下罰金。
國家安全法第4 條：
  警察或海岸巡防機關於必要時，對左列人員、物品及運輸工具
  ，得依其職權實施檢查：
  一、入出境之旅客及其所攜帶之物件。
  二、入出境之船舶、航空器或其他運輸工具。
  三、航行境內之船筏、航空器及其客貨。
  四、前二款運輸工具之船員、機員、漁民或其他從業人員及其
      所攜帶之物件。
  對前項之檢查，執行機關於必要時，得報請行政院指定國防命
  令所屬單位協助執行之。


司法院資訊處製作；財團法人民間司法改革基金會備份。
